【裁判字號】    97,訴,2315
【裁判日期】    970930
【裁判案由】    偽造文書等
【裁判全文】
臺灣彰化地方法院刑事判決              97年度訴字第2315號
公  訴  人  臺灣彰化地方法院檢察署檢察官
被      告  乙○○
選任辯護人  許名宗  律師
上列被告因違反戶籍法等案件，經檢察官提起公訴（97年度偵字
第6738號），本院合議庭裁定由受命法官獨任進行簡式審判程序
判決如下：
    主      文
乙○○共同行使意圖供冒用身分使用，而偽造之國民身分證，足
以生損害於公眾及他人，處有期徒刑捌月，緩刑年，並應向公
庫支付新臺幣陸萬元。扣案偽造之「甲○○」國民身分證壹枚、
、偽造之「甲○○」全民健康保險卡壹枚、偽造之「甲○○」印
章壹枚、存款業務往來申請約定書內偽造之「甲○○」署名及印
文各貳枚、行動電話壹具沒收。
    事實及理由
一犯罪事實：
  (一)乙○○於民國97年7月初某日，在網路聊天室認識真實姓名
    年籍不詳自稱「帥帥爺」之成年男子，竟為貪圖小利，與「
    帥帥爺」及另名真實姓名年籍亦不詳之成年女子（起訴書漏
    載）共同基於犯意聯絡，在臺中市第一廣場提供其相片予「
    帥帥爺」，由「帥帥爺」等2人偽造貼有乙○○照片之甲○
    ○國民身分證（下稱身分證）、全民健康保險卡（下稱健保
    卡）各1枚，並利用不知情之刻印商偽造甲○○之印章1枚，
    再於97年7月18日某時，由彼2人在上開地點連同用於聯繫犯
    罪之行動電話1具交付乙○○，並約定倘乙○○完成銀行開
    戶手續，可得代價新臺幣（下同）1萬元。乙○○乃於97年7
    月21日中午12時40分許，攜帶上揭身分證、健保卡、印章及
    行動電話，前往彰化縣北斗鎮○○路○段180號臺中銀行北斗
    分行（下稱臺中銀行），並在存款業務往來申請約定書內接
    續偽造「甲○○」署名及印文各2枚，再連同上揭身分證、
    健保卡及印章，持向銀行職員王淑如行使，冒名辦理存款開
    戶，足以生損害於甲○○及戶籍機關對於戶籍管理之正確性
    、全民健康保險局對於全民健康保險給付管理之正確性、臺
    中銀行對於帳戶管理之正確性。嗣因王淑如審核證件發覺有
    異，乃報警當場查獲，並扣得上揭身分證、健保卡、印章、
    行動電話及存款業務往來申請約定書。
  (二)案經彰化縣警察局北斗分局報告臺灣彰化地方法院檢察署檢
    察官偵查起訴。
二證據：
  (一)被告乙○○於本院坦承不諱之自白。
  (二)證人甲○○、王淑如於警詢中之證述。
  (三)扣案之身分證、健保卡、印章、行動電話、存款業務往來申
    請約定書。
  (四)卷附之扣押筆錄、扣案物品照片、被告之學生證影本及口卡
    片。
三論罪科刑：
  (一)被告推由「帥帥爺」等2人偽造身分證，再由被告持以行使
    ，足以生損害於被害人甲○○及戶籍機關對於戶籍管理之正
    確性、臺中銀行對於帳戶管理之正確性，核其所為，係犯戶
    籍法第75條第2項、第1項之行使偽造身分證罪；被告推由「
    帥帥爺」等2人偽造健保卡，再由被告持以行使，足以生損
    害於被害人甲○○及全民健康保險局對於全民健康保險給付
    管理之正確性、臺中銀行對於帳戶管理之正確性，核其所為
    ，係犯刑法第216條、第212條之行使偽造特種文書罪；被告
    推由「帥帥爺」等2人偽造印章，再由被告在存款業務往來
    申請約定書內接續偽造「甲○○」署名及印文各2枚並持以
    行使，足以生損害於被害人甲○○及臺中銀行對於帳戶管理
    之正確性，核其所為，係犯刑法第216條、第210條之行使偽
    造私文書罪。被告與「帥帥爺」等2人就上開犯行，有犯意
    聯絡及行為分擔，均為共同正犯，起訴書漏載該名真實姓名
    年籍不詳之成年女子，應予補充。被告推由「帥帥爺」等2
    人利用不知情之刻印商偽造印章，為間接正犯。被告雖在存
    款業務往來申請約定書內偽造「甲○○」署名及印文各2枚
    ，並持以行使，惟其仍屬一犯意接續多次行為，侵害一法益
    ，應為接續犯，僅論以單純一罪。被告偽造身分證、健保卡
    及前揭私文書復持以行使，偽造之低度行為，應分別為行使
    之高度行為所吸收，又其偽造印章、署名及印文，應為偽造
    私文書之部分行為，均不另論罪。被告以一申辦開戶行為，
    同時觸犯前開構成要件不同之罪名，為想像競合犯，應依刑
    法第55條規定，從一重之行使偽造身分證罪論處。爰審酌被
    告所犯，已破壞國民對於身分資格證件及文書真正之信賴，
    惟案發時年甫18歲，且未曾受罪刑宣告，有臺灣高等法院被
    告前案紀錄表可按，因貪圖小利而觸法，被查獲後即坦白認
    錯及其他一切情狀，量處如主文所示之刑，以資懲儆。查被
    告未曾因故意受有期徒刑以上刑之宣告，已如前述，經此次
    偵審之教訓，應知所警惕而無再犯之虞，本院認所宣告之刑
    以暫不執行為適當，爰依刑法第74條第1項第1款宣告緩刑3
    年，以啟自新；惟斟酌被告因守法觀念薄弱而觸法，為確保
    其能記取教訓並建立尊重法治之正確觀念，本院認除前開緩
    刑宣告外，另有課予被告一定負擔之必要，併依同條第2項
    第4款規定，諭知被告向公庫支付6萬元，以符緩刑目的。扣
    案偽造之身分證、健保卡各1枚為「帥帥爺」等2人偽造後，
    連同行動電話1具交付被告，屬被告所有，且係供犯罪所用
    之物，應依刑法第38條第1項第2款宣告沒收；偽造之印章1
    枚、存款業務往來申請約定書內偽造之「甲○○」署名及印
    文各2枚，應依刑法第219條宣告沒收。
  (二)如不服本判決，得於判決送達後10日內向本院提出上訴狀，
    上訴於上級法院（應敘述具體理由，並附繕本，上訴狀勿逕
    送上級法院）。告訴人或被害人對於判決如有不服具備理由
    請求檢察官上訴者，其上訴期間之計算係以檢察官收受判決
    正本之日期為準。
  (三)依刑事訴訟法第273條之1第1項、第299條第1項前段，戶籍
    法第75條第2項、第1項，刑法第11條、第28條、第216條、
    、第210條、第212條、第55條、第74條第1項第1款、第2項
    第4款、第38條第1項第2款、第219條，刑法施行法第1條之1
    第1項、第2項前段，判決如主文。
本案經檢察官余建國到庭執行職務。
中    華    民    國    97    年    9     月    30    日
                  刑事第一庭    法  官  廖政勝
以上正本證明與原本無異。
中    華    民    國    97    年    9     月    30    日
                                書記官  莊何江
附錄：
刑法第210條
偽造、變造私文書，足以生損害於公眾或他人者，處5年以下有
期徒刑。
刑法第212條
偽造、變造護照、旅券、免許證、特許證及關於品行、能力服務
或其他相類之證書、介紹書，足以生損害於公眾或他人者，處1
年以下有期徒刑、拘役或3百元以下罰金。
刑法第216條
行使第210條至第215條之文書者，依偽造、變造文書或登載不實
事項或使登載不實事項之規定處斷。
戶籍法第75條第1項、第2項
意圖供冒用身分使用，而偽造、變造國民身分證，足以生損害於
公眾或他人者，處5年以下有期徒刑、拘役或科或併科新臺幣50
萬元以下罰金。
行使前項偽造、變造之國民身分證者，亦同。


司法院資訊處製作；財團法人民間司法改革基金會備份。
